【裁判字號】    97,訴,709
【裁判日期】    970827
【裁判案由】    妨害自由等
【裁判全文】
臺灣雲林地方法院刑事判決               97年度訴字第709號
公  訴  人  臺灣雲林地方法院檢察署檢察官
被      告  甲○○
                    （另案在臺灣雲林第二監獄執行中）
上列被告因妨害自由等案件，經檢察官提起公訴（96年度偵字第
4032號），被告於準備程序進行中就被訴事實為有罪之陳述，本
院合議庭裁定進行簡式審判程序，判決如下：
    主  文
甲○○共同犯剝奪他人行動自由罪，累犯，處有期徒刑壹年貳月
，減為有期徒刑柒月。
    事  實
一、甲○○前因傷害案件，經臺灣臺中地方法院以93年度中簡字
    第583 號判處有期徒刑2 月確定，於民國93年5 月13日易科
    罰金執行完畢。仍不知悔改，因受羅偉峰委託向丙○○催討
    債務，而與「吳勝忠」及姓名年籍不詳之成年男子5 人、成
    年女子2 人，共同基於剝奪他人行動自由及傷害之犯意聯絡
    ，先由甲○○於94年5 月23日下午l 時36分許，在臺中市○
    ○路、健行路口，以門號0000000000號行動電話撥打丙○○
    所持用之門號0000000000號行動電話，佯稱有工程欲交由丙
    ○○承包施作，丙○○不疑有他，遂前往臺中市○區○○路
    2 段92號前赴約，於同日下午2 時20分許抵達後，甲○○、
    「吳勝忠」及上開不詳成年男女即上前包圍丙○○，由甲○
    ○出示丙○○所簽發面額共新臺幣（下同）105 萬元之本票
    3 張要求清償，丙○○稱其無力償還，甲○○、「吳勝忠」
    及上開不詳成年男女即共同強押丙○○至臺中市○區○○路
    14巷內之「親親來來戲院」地下室樓梯間，甲○○藉口本票
    字跡不清，要求丙○○重新簽發本票，丙○○不從，甲○○
    、「吳勝忠」與數名不詳之成年男子即分別以徒手或持木棒
    共同毆打丙○○。甲○○復要求丙○○提出身上之皮包，取
    走現金1,500 元及台新銀行提款卡，並由其中1 名成年男子
    持提款卡，前往臺中市○區○○路10號彰化商業銀行北屯分
    行提款，因該帳戶內無存款而未取得款項，甲○○等人心生
    不滿，復接續毆打丙○○，致丙○○受有臉部挫傷併左眼結
    膜下出血、前胸、背部、兩側上臂挫傷等傷害。嗣於同日下
    午4 時許，甲○○等人強押丙○○行經臺中市○○路與梅亭
    街口時，丙○○見機呼救，甲○○等人隨即逃離現場，經警
    循線查悉上情。
二、案經丙○○訴由臺中市警察局第二分局報告臺灣臺中地方法
    院檢察署檢察官呈請臺灣高等法院檢察署檢察長令轉臺灣桃
    園地方法院檢察署，嗣移轉至臺灣雲林地方法院檢察署，復
    移轉至臺灣桃園地方法院檢察署，再移轉予臺灣雲林地方法
    院檢察署檢察官偵查起訴。
    理  由
一、本件被告甲○○所犯係死刑、無期徒刑、最輕本刑為3 年以
    上有期徒刑以外之罪，其於準備程序就被訴事實為有罪之陳
    述，經本院裁定由受命法官獨任以簡式審判程序審理，則依
    刑事訴訟法第273 條之2 、同法第159 條第2 項之規定，不
    適用傳聞法則有關限制證據能力之相關規定，合先敘明。
二、上揭事實，業據被告甲○○坦承不諱，且經證人即告訴人丙
    ○○於警詢時證述明確，並有國軍臺中總醫院附設民眾診療
    服務處94年5 月25日診斷證明書1 紙、門號0000000000號行
    動電話通聯調閱查詢單及通聯紀錄1 份在卷可稽，足認被告
    自白與事實相符，堪可採信。本件事證明確，被告犯行堪以
    認定，應依法論科。
三、按行為後法律有變更者，應將行為時之法律與裁判時之法律
    比較適用最有利於行為人之法律；又新舊刑法關於刑之規定
    ，雖同採從輕主義，惟比較時仍應就罪刑有關之共犯、未遂
    犯、想像競合犯、牽連犯、連續犯、結合犯，以及累犯加重
    、自首減輕暨其他法定加減原因與加減例等一切情形，綜其
    全部罪刑之結果而為比較，再適用有利於行為人之法律處斷
    ，而不得一部割裂分別適用不同之新舊法（最高法院24年上
    字第4634號判例意旨、95年5 月23日刑事庭第8 次會議決議
    參照）。本件被告行為後，刑法已於94年1 月7 日修正、94
    年2 月2 日公布，並於95年7 月1 日施行，其中：(一)修正前
    刑法第33條第5 款規定：「罰金：1 元以上」，而依修正後
    刑法第33條第5 款規定：「罰金：新臺幣1,000 元以上，以
    百元計算之。」，依上開規定比較修正前後刑法第277 條第
    1 項、第302 條第1 項所定之罰金法定刑最低額，修正後之
    規定並未較有利於被告；(二)修正前刑法第68條規定：「拘役
    或罰金加減者，僅加減其最高度」；修正後刑法第67條規定
    ：「有期徒刑或罰金加減者，其最高度及最低度同加減之」
    ，比較修正前後之規定，以修正前規定罰金加重者，僅加重
    其最高度，較有利於被告：(三)刑法第28條關於共同正犯之規
    定修正限縮於共同實行犯罪行為者，始成立共同正犯，並排
    除陰謀犯、預備犯之共同正犯，是刑法修正後共同正犯之範
    圍已有減縮，自屬法律變更，仍有新舊法比較適用之問題，
    而被告不論依修正前後之刑法規定均構成共同正犯，新舊法
    比較結果，修正後之刑法對被告並無較有利之情形；(四)刑法
    第55條牽連犯之規定亦已刪除，此刪除非犯罪構成要件之變
    更，但顯已影響行為人刑罰之法律效果，自屬法律有變更。
    本件被告所犯刑法第277 條第1 項之傷害罪及同法第302 條
    第1 項剝奪他人行動自由罪，有方法結果之牽連關係，為牽
    連犯（詳後述），依修正前即行為時之規定，應從一重之剝
    奪他人行動自由罪處斷；依修正後之刑法既已刪除牽連犯之
    規定，則所犯上述各罪應依數罪併罰之規定分論併罰，比較
    新舊法之規定，修正後之規定並非較有利於被告。是綜其全
    部罪刑之結果而為比較，以修正前之刑法較有利於被告，應
    一體適用修正前之刑法規定論處。
四、核被告甲○○所為，係犯刑法第302 條第1 項之剝奪他人行
    動自由罪及同法第277 條第1 項之傷害罪。被告與「吳勝忠
    」及姓名年籍不詳之成年男子5 人、成年女子2 人，就上開
    犯行，有犯意之聯絡及行為之分擔，為共同正犯。被告所犯
    上開2 罪間，有方法結果之牽連關係，應依修正前刑法第55
    條之規定，從一重之剝奪他人行動自由罪處斷。被告有如事
    實欄所載之前案科刑及執行紀錄，有卷附臺灣高等法院被告
    前案紀錄表可按，其受有期徒刑之執行完畢，5 年以內故意
    再犯有期徒刑以上之罪，為累犯，應依刑法第47條第1 項之
    規定，加重其刑（累犯部分無庸為新舊法比較，最高法院97
    年度第2 次刑事庭會議決議參照）。爰審酌被告不思以正當
    途徑為他人催討債務，竟以剝奪他人行動自由、傷害之方式
    向被害人討債，所生危害非輕，並斟酌被害人所受傷害程度
    ，及被告犯罪之手段、犯後坦承犯行、教育程度等一切情狀
    ，量處如主文所示之刑。至本件共犯持以毆打丙○○之木棒
    ，既未扣案，又無證據證明係被告或共犯所有之物，爰不予
    宣告沒收。末查被告所犯上開罪名，犯罪時間在96年4 月24
    日以前，核與中華民國96年罪犯減刑條例第2 條第1 項第3
    款所定減刑條件相符，爰依同條例第7 條之規定，於裁判時
    ，減其宣告刑2 分之1 。
據上論斷，應依刑事訴訟法第273 條之1 第1 項、第299 條第1
項前段，刑法第2 條第1 項前段、第302 條第1 項、第277 條第
1 項、第47條第1 項，修正前刑法第28條、第55條，刑法施行法
第1 條之1 第1 項、第2 項前段，中華民國96年罪犯減刑條例第
2 條第1 項第3 款、第7 條，判決如主文。
本案經檢察官乙○○到庭執行職務。
中    華    民    國    97    年    8     月    27    日
                  刑事第二庭    法  官  王  素  珍
以上正本證明與原本無異。
如不服本判決，應於判決收受後10日內，向本院提出上訴狀（須
附繕本）。
                                書記官  吳  伊  婷
中    華    民    國    97    年    8     月    29    日
附錄本案論罪科刑法條：
中華民國刑法第277條第1項
（普通傷害罪）
傷害人之身體或健康者，處3 年以下有期徒刑、拘役或1 千元以
下罰金。
犯前項之罪因而致人於死者，處無期徒刑或7 年以上有期徒刑；
致重傷者，處3 年以上10年以下有期徒刑。
中華民國刑法第302條第1頭
（剝奪他人行動自由罪）
私行拘禁或以其他非法方法，剝奪人之行動自由者，處5 年以下
有期徒刑、拘役或3 百元以下罰金。
因而致人於死者，處無期徒刑或7 年以上有期徒刑，致重傷者，
處3 年以上10年以下有期徒刑。
第1 項之未遂犯罰之。


司法院資訊處製作；財團法人民間司法改革基金會備份。
